【裁判字號】    98,訴,3142
【裁判日期】    981117
【裁判案由】    違反槍砲彈藥刀械管制條例
【裁判全文】
臺灣臺中地方法院刑事判決              98年度訴字第3142號
公  訴  人  臺灣臺中地方法院檢察署檢察官
被      告  乙○○
指定辯護人  本院公設辯護人  丙○○
上列被告因違反槍砲彈藥刀械管制條例案件，經檢察官提起公訴
（98年度偵字第14068號），本院判決如下：
    主    文
乙○○犯非法寄藏可發射子彈具殺傷力之槍枝罪，處有期徒刑壹
年陸月，併科罰金新臺幣伍萬元，罰金如易服勞役，以新臺幣壹
仟元折算壹日。緩刑伍年，並向公庫支付新臺幣伍萬元。扣案之
仿SMITH&WESSON廠轉輪手槍壹枝（槍枝管制編號0000000000）、
口徑0.32吋制式子彈貳拾肆顆、口徑0.22吋制式子彈玖顆、口徑
12GAUGE 制式霰彈柒顆、制式彈殼伍顆、槍枝零組件壹包，均沒
收。
    犯罪事實
一、乙○○明知未經許可不得無故持有、寄藏具殺傷力之改造手
    槍、制式子彈、槍枝主要組成零件，竟基於寄藏改造手槍、
    制式子彈、槍枝主要組成零件之犯意，於民國85年初某日，
    在臺中市○○路附近，受傅錦盛（已於89年間死亡，另經檢
    察官為不起訴處分）之託代為保管具有殺傷力之仿SMITH&WE
    SSON廠轉輪手槍1 枝（槍枝管制編號0000000000）、不具殺
    傷力之仿SMITH&WESSON廠轉輪手槍1 枝（槍枝管制編號0000
    000000）、口徑0.32吋制式子彈36顆、口徑0.22吋制式子彈
    14顆、口徑12GAUGE 之制式霰彈10顆、制式彈殼5 顆、槍枝
    零組件1 包（包括改造金屬槍管、改造金屬轉輪、金屬彈簧
    及金屬塊狀物等物），而未經許可受託保管該等槍枝、子彈
    及槍枝主要組成零件，並於86年2 月1 日，向亞洲銀行臺中
    分公司（已於97年12月27日由標準渣打國際商業銀行─下稱
    渣打銀行概括承受）租用保管箱，將之藏放其中。嗣渣打銀
    行概括承受亞洲銀行業務後，決定終止保管箱業務，遂通知
    乙○○前來領回保管箱內物品3 次，乙○○均未出現，渣打
    銀行大雅分行經理李秀月乃依規定，於98年4 月2 日會同公
    證人實施破封開箱作業，而發現上開物品，報警處理，始查
    獲上情。並扣得前述改造槍枝2 枝（其中1 枝不具殺傷力）
    、制式子彈共50顆、制式霰彈10顆、制式彈殼5 顆、槍枝零
    組件1 包。
二、案經臺中市警察局第二分局報告臺灣臺中地方法院檢察署檢
    察官偵查起訴。
    理    由
壹、證據能力部分：
    按被告以外之人於審判外之陳述，雖不符刑事訴訟法第159
    條之1 至第159 條之4 之規定，而經當事人於審判程序同意
    作為證據，法院審酌該言詞陳述或書面陳述作成時之情況，
    認為適當者，亦得為證據。當事人、代理人或辯護人於法院
    調查證據時，知有第159 條第1 項不得為證據之情形，而未
    於言詞辯論終結前聲明異議者，視為有前項之同意，刑事訴
    訟法第159 條之5 定有明文。查本案全部卷證資料，公訴人
    及指定辯護人、被告均不爭執其證據能力（見本院卷第13頁
    反面），本院審酌上開證據資料製作時之情況，尚無違法不
    當及證明力明顯過低之瑕疵，且認為以之作為證據應屬適當
    ，是本院後述所引用之證據均具有證據能力，合先敘明。
貳、實體部分：
一、上揭犯罪事實，業據被告乙○○於警詢、偵訊及本院審理時
    均坦承不諱，核與證人即渣打銀行大雅分行經理李秀月於警
    詢之證述相符，並有內政部警政署98年5 月12日刑鑑字第09
    80049347號鑑驗書1 紙、98年5 月4 日刑紋字第0980057438
    號鑑驗書1 紙、照片26張，及亞洲信託投資股份有限公司保
    管箱印鑑卡、出租保管箱分戶帳、查對見證人函存根、保管
    箱租用約定書影本各1 份在卷足稽，且有如前開犯罪事實欄
    所載之改造槍枝、制式子彈、槍枝零組件扣案可資佐證。而
    扣案之槍彈經送請內政部警政署刑事警察局鑑驗結果，認(一)
    送鑑手槍1 枝（槍枝管制編號0000000000），係改造手槍，
    由仿SMITH&WESSON廠轉輪手槍製造之槍枝，車通槍管及轉輪
    彈倉內阻鐵後加裝金屬襯管而成，擊發功能正常，可供擊發
    適用子彈使用，認具殺傷力。(二)送鑑子彈50顆，其中(1)33顆
    ，認均係口徑0.32吋制式子彈，採樣11顆試射，可擊發，認
    均具殺傷力。(2)3 顆，認均係口徑0.32吋制式子彈，彈底均
    具撞擊痕，採樣1 顆試射，可擊發，認具殺傷力。(3)13顆，
    認均係口徑0.22吋制式子彈，採樣4 顆試射，可擊發，認均
    具殺傷力。(4)1 顆，認係口徑0.22吋制式子彈，經試射，可
    擊發，認具殺傷力。(三)送鑑霰彈10顆，認均係口徑12GAUGE
    制式霰彈，採樣3 顆試射，可擊發，認均具殺傷力。(四)送鑑
    彈殼5 顆，其中(1)3 顆，認均係口徑0.22吋制式彈殼。(2)2
    顆，認均係口徑0.22吋制式彈殼。(五)送鑑槍枝零組件1 包，
    認分係改造金屬槍管（加裝襯管）、改造金屬轉輪（車通彈
    倉內阻鐵）、金屬彈簧及金屬塊狀物等物，有該局98年5 月
    12日刑鑑字第0980049347號鑑驗書附卷可考，足見被告之自
    白與事實相符，堪予採信。本案事證明確，被告犯行，洵堪
    認定，應依法論科。
二、論罪科刑之理由：
  (一)按寄藏與持有，均係將物置於自己實力支配之下，僅寄藏必
    先有他人之持有行為，而後始為之受寄代藏而已，故寄藏之
    受人委託代為保管，其保管之本身，亦屬持有，不過，此之
    持有係受寄之當然結果；又單純之「持有」，固不包括「寄
    藏」，但「寄藏」之受人委託代為保管，其保管之本身所為
    之「持有」，既係「寄藏」之當然結果，法律上自宜僅就「
    寄藏」行為為包括之評價，不應另就「持有」予以論罪（最
    高法院74年台上字第3400號判例意旨參照）。又因受託寄藏
    而持有槍械，其持有之繼續，為行為之繼續，亦即一經持有
    手槍，罪已成立，但其完結須繼續至持有行為終了時為止，
    則包括持有之寄藏槍械行為，自亦為行為之繼續，其犯罪之
    完結須繼續至寄藏行為終了時為止（最高法院97年台上字第
    3693號判例參照）。次按持有槍砲為長時間之繼續，乃行為
    之繼續而非狀態之繼續，故如未受允准，持有槍彈而無正當
    理由之行為持續長時間，於終止持有前，均在其犯罪行為實
    施中。其間法律縱有變更，其行為既繼續實施至新法施行以
    後，即與犯罪後法律有變更之情形不同，不生新舊法比較適
    用之問題（最高法院75年度台上字第3370號判決意旨參照）
    。本件被告基於未經許可寄藏具有殺傷力之改造手槍、制式
    子彈及槍枝主要組成零件之犯意，自85年初某日起即寄藏上
    開槍、彈、零件，並於98年4 月2 日為警查獲，依前揭說明
    ，自應以其持有行為終止時即98年4 月2 日，始為犯罪行為
    之終止。而槍砲彈藥刀械管制條例業於94年1 月26日修正公
    布，並自94年1 月28日生效施行，刑法亦於94年2 月2 日修
    正公布，並自95年7 月1 日起施行。是依前開判決意旨，本
    件被告所為寄藏上開槍、彈、零件之犯行，其寄藏之繼續行
    為，既完成或終了在槍砲彈藥刀械管制條例及刑法修正生效
    之後，自無行為後法律變更可言，應適用修正後之槍砲彈藥
    刀械管制條例及刑法之規定論處。
  (二)核被告所為，係犯槍砲彈藥刀械管制條例第8 條第4 項之非
    法寄藏可發射子彈具殺傷力之槍枝罪、同條例第12條第4 項
    之非法寄藏子彈罪，及同條例第13條第4 項之非法寄藏槍砲
    之主要零件罪。被告以一寄藏行為，同時觸犯上開3 罪名，
    為想像競合犯，應依刑法第55條前段規定，從一重之非法寄
    藏可發射子彈具殺傷力之槍枝罪處斷。又被告寄藏上開改造
    手槍、制式子彈、零件之行為，當然包含持有之性質，已如
    前述，故其持有行為應為寄藏行為所吸收，不另論罪。
  (三)再者，被告未經許可寄藏改造槍枝、制式子彈、零件之行為
    ，所犯為法定本刑3 年以上10年以下有期徒刑，併科新臺幣
    700 萬元以下罰金之重罪，然被告係受以前之大哥傅錦盛之
    託而受寄代藏，並無供自己或他人犯罪之意圖，且被告自87
    年9 月29日最後一次打開放置上開槍彈之保管箱後，迄至98
    年4 月2 日渣打銀行會同公證人開箱止，長達10年以上未曾
    再打開該保管箱，此有保管箱開箱明細表在卷可憑（附在臺
    中市警察局第二分局刑事偵查卷宗），此外渣打銀行3 次通
    知被告取走保管箱內之物品，被告亦未前去取走上開槍彈，
    足見被告辯稱伊因不知該如何處理該批槍彈，且恐遭誤會曾
    持該批槍彈犯案等語，非不可採信，益徵被告確無將該批槍
    彈供自己或他人犯罪之意圖。是由被告犯罪之具體情狀及行
    為背景觀之，被告犯案情節確屬情輕法重，客觀上足以引起
    社會一般人之同情而顯可憫恕，認科以最低度刑仍嫌過重，
    爰依刑法第59條規定，酌量減輕其刑。
  (四)爰審酌被告非法持有槍、彈、零件，對社會治安及民眾生命
    財產安全，已構成潛在之威脅；惟因被告係受以前之大哥所
    託寄放上開槍、彈、零件，不敢違逆，且被告始終將其藏置
    於銀行保管箱中，未曾向他人出示以為炫耀或威嚇，亦未曾
    持以為任何犯罪行為，情節非重；再被告雖曾有前科，惟已
    長達10年無其他犯罪紀錄，有臺灣高等法院被告前案紀錄表
    在卷可按，足認被告確有悔改實據；另兼衡被告犯後始終坦
    承犯行，態度尚佳，暨其犯罪之動機、目的、手段、所生之
    危害等一切情狀，量處如主文所示之刑，並就罰金部分諭知
    易服勞役之折算標準。又被告於受有期徒刑之執行完畢後，
    5 年以內未曾因故意犯罪受有期徒刑以上刑之宣告，亦有臺
    灣高等法院被告前案紀錄表在卷足參，而參酌前述各情，亦
    堪認被告已有深切之悔意，信其經此偵審程序教訓，當能知
    所警惕，而無再犯之虞，本院因認上開對被告所宣告之刑，
    俱以暫不執行為適當，爰併予宣告緩刑5 年，以勵自新；並
    依刑法第74條第2 項第4 款規定，諭知被告應向公庫支付新
    臺幣5 萬元。
  (五)扣案之仿SMITH&WESSON廠轉輪手槍1 枝（槍枝管制編號0000
    000000）、口徑0.32吋制式子彈24顆、口徑0.22吋制式子彈
    9 顆、口徑12GAUGE 制式霰彈7 顆、制式彈殼5 顆、槍枝零
    組件1 包，均係違禁物，不問屬於犯人與否，均依刑法第38
    條第1 項第1 款之規定宣告沒收。至於扣案已鑑驗擊發之原
    具有殺傷力之口徑0.32吋制式子彈12顆、口徑0.22吋制式子
    彈5 顆、口徑12GAUGE 制式霰彈3 顆，均已失去子彈之效能
    ，不再具有殺傷力，而失其違禁物之性質，爰不再予宣告沒
    收，附此敘明。
據上論斷，應依刑事訴訟法第299 條第1 項前段，槍砲彈藥刀械
管制條例第8 條第4 項、第12條第4 項、第13條第4 項，刑法第
11條前段、第55條、第59條、第42條第3 項、第74條第1 項第2
款、第2 項第4 款、第38條第1 項第1 款，判決如主文。
本案經檢察官甲○○到庭執行職務。
中    華    民    國    98    年    11    月    17    日
                  刑事第二庭  審判長法  官  曾佩琦
                                    法  官  鍾堯航
                                    法  官  黃佩韻
以上正本證明與原本無異。
如不服本判決，應於收受判決後10日內向本院提出上訴書狀，並
應敘述具體理由；其未敘述上訴理由者，應於上訴期間屆滿後20
日內向本院補提理由書（均須按他造當事人之人數附繕本）「切
勿逕送上級法院」。
                                    書記官  林柏名
中    華    民    國    98    年    11    月    17    日
附錄論罪科刑法條
槍砲彈藥刀械管制條例第8條
未經許可，製造、販賣或運輸鋼筆槍、瓦斯槍、麻醉槍、獵槍、
空氣槍或第4 條第1 項第1 款所定其他可發射金屬或子彈具有殺
傷力之各式槍砲者，處無期徒刑或5 年以上有期徒刑，併科新臺
幣1000萬元以下罰金。
未經許可，轉讓、出租或出借前項所列槍枝者，處5 年以上有期
徒刑，併科新臺幣1000萬元以下罰金。
意圖供自己或他人犯罪之用，而犯前二項之罪者，處無期徒刑或
7年以上有期徒刑，併科新臺幣1000萬元以下罰金。
未經許可，持有、寄藏或意圖販賣而陳列第一項所列槍枝者，處
3 年以上10年以下有期徒刑，併科新臺幣700 萬元以下罰金。
第1項至第3項之未遂犯罰之。
槍砲彈藥刀械管制條例第12條
未經許可，製造、販賣或運輸子彈者，處1年以上7年以下有期徒
刑，併科新台幣500萬元以下罰金。
未經許可，轉讓、出租或出借子彈者，處6月以上5年以下有期徒
刑，併科新台幣300萬元以下罰金。
意圖供自己或他人犯罪之用，而犯前二項之罪者，處3年以上10
年以下有期徒刑，併科新台幣700萬元以下罰金。
未經許可，持有、寄藏或意圖販賣而陳列子彈者，處5年以下有
期徒刑，併科新台幣300萬元以下罰金。
第 1 項至第 3 項之未遂犯罰之。
槍砲彈藥刀械管制條例第13條
未經許可，製造、販賣或運輸槍砲、彈藥之主要組成零件者，處
3 年以上10年以下有期徒刑，併科新台幣700 萬元以下罰金。
未經許可，轉讓、出租或出借前項零件者，處1 年以上7 年以下
有期徒刑，併科新台幣500萬元以下罰金。
意圖供自己或他人犯罪之用，而犯前二項之罪者，處5 年以上有
期徒刑，併科新台幣1000萬元以下罰金。
未經許可，持有、寄藏或意圖販賣而陳列第一項所列零件者，處
6月以上5年以下有期徒刑，併科新台幣300萬元以下罰金。
第1項至第3項之未遂犯罰之。


司法院資訊處製作；財團法人民間司法改革基金會備份。
